臺灣臺北地方法院民事判決　　　　　　 95年度訴字第12205號
原　　　告　丁○○
被　　　告　華鑫企業管理顧問股份有限公司
法定代理人　乙○○
兼　　　上
訴訟代理人　丙○○
被　　　告　甲○○
上列當事人間請求侵權行為損害賠償事件，本院於民國96年6 月
25日言詞辯論終結，判決如下：
    主  文
被告應連帶給付原告新臺幣壹拾萬元，及自民國九十五年九月二
十六日起至清償日止，按年息百分之五計算之利息。
原告其餘之訴駁回。
訴訟費用由被告連帶負擔十分之一，餘由原告負擔。
本判決第一項得假執行。
原告其餘假執行之聲請駁回。
    事實及理由
一原告起訴主張：
  (一)伊前為經營「慈暉農場」，曾於民國80年8、9月間，委託訴
    外人鄭銘祿幫忙經營並對外調度資金，鄭銘祿因此與訴外人
    吳奇霖（原名吳爐）有新臺幣（下同）1,400,000 元之債
    務糾紛。吳奇霖於民國94年2 月16日委託被告華鑫企業管理
    顧問股份有限公司（下稱華鑫企管公司，該公司另合併有華
    興應收帳款有限公司）代為催討該筆債務，華鑫企管公司即
    指派其受僱人即被告甲○○、丙○○處理，渠等為達催討債
    務目的，先於94年2月17日晚間7時許，齊至伊位於臺北市○
    ○路○段255巷12弄4 號B1之住家，用力敲打後門，因無人回
    應，渠等即在該處門首張貼載明「華興應收帳款有限公司」
    、「承辦人：李」、「電話（03）0000000 號」、「行動電
    話：0000000000」之催繳通知單一張。渠等嗣於同年月19日
    某時再度至上址，因尋人未獲，竟用膠水灌入伊住家門鎖內
    ，使該門鎖無法使用，同時以此加害財產之事恐嚇伊以催討
    債務，使伊心生畏懼，致生危害於安全。嗣於同年4 月26日
    及同年月28日，渠等又至伊上開住家，於門首張貼載有前述
    相同內容，僅承辦人改為「呂」之催繳通知單，渠等明知該
    通知單張貼地點係不特定人可共見之場所，竟仍在通知單上
    填寫「不要臉，無恥」、「不知廉恥」、「不要臉」、「可
    恥」等字，足使往來之不特定人或多數人得以共見共聞，而
    對伊公然侮辱。
  (二)甲○○、丙○○上開行為，業已觸犯刑法第305 條恐嚇危害
    安全罪、第309條公然侮辱罪及第354條毀損罪，並先後經鈞
    院及臺灣高等法院判處有期徒刑確定在案（95年度易字第
    370 號、95年度上易字第2417號）。渠等非僅故意以背於善
    良風俗之方法毀損其名譽，更使其深感畏懼，而受有精神上
    痛苦。爰依民法第184條第1項、第195條第1項規定，請求彼
    等連帶賠償其慰撫金1,000,000 元。華鑫企管公司為渠等之
    僱用人，自應依民法第188條第1項規定與甲○○、丙○○負
    連帶賠償之責。
  (三)聲明為：
    1.被告應連帶給付原告1,000,000 元，及自起訴狀繕本送達
      翌日起至清償日止，按年息5%計算之利息。
    2.願供擔保請准宣告假執行。
二被告則抗辯：甲○○、丙○○第一次前往原告住所，欲與其商
  討還債之事，因敲門無人回應，乃張貼公告請原告與彼等聯絡
  ，當日彼等並未用力敲門恐嚇原告。而原告於回電時出言挑釁
  ，故意激怒丙○○，丙○○方於第二次去催討債務時，在催告
  單上寫下不雅字眼，實則彼等並無侵害原告名譽之意；且彼等
  並未以膠水灌入原告之門鎖等語。聲明為：原告之訴駁回。
三得心證之理由：
  (一)按因故意或過失，不法侵害他人之權利者，負損害賠償責任
    。故意以背於善良風俗之方法，加損害於他人者亦同；數人
    共同不法侵害他人之權利者，連帶負損害賠償責任；受僱人
    因執行職務，不法侵害他人之權利者，由僱用人與行為人連
    帶負損害賠償責任；不法侵害他人之身體、健康、名譽、自
    由、信用、隱私、貞操，或不法侵害其他人格法益而情節重
    大者，被害人雖非財產上之損害，亦得請求賠償相當之金額
    ，民法第184條第1項、第185條第1項、第188條第1項前段、
    第195條第1項分別定有明文。原告主張：被告於前開時、地
    公然以張貼佈告之方式毀損其名譽，並以膠水灌入門鎖之方
    式對其為恐嚇行為，致其受有非財產上損害，被告應負賠償
    之責等語，被告則以前揭情詞置辯。經查：
    1.原告以甲○○、丙○○有前述公然侮辱、恐嚇行為為由，
      對彼等提出刑事告訴，經本院及臺灣高等法院刑事庭分別
      以95年度易字第370 號、95年度上易字2417號判決，認定
      彼等確實在前開時、地張貼上載不雅文字之公告，觸犯刑
      法第309 條之公然侮辱罪，另以膠水灌入原告門鎖，則犯
      刑法第305條之恐嚇罪、第354條之毀損罪，判決該2 人有
      期徒刑確定等情，為兩造所不爭，並經本院依職權調閱該
      刑事案卷查明屬實。甲○○、丙○○雖仍否認有前述公然
      侮辱及恐嚇犯行，然查：
      甲○○、丙○○2人自承有於94年2月17日下午、同年4
        月26日、同年4 月28日至原告住處張貼催繳通知單之事
        實，丙○○並承認有在部分催繳通知單上填寫「不要臉
        、無恥、不知廉恥、良心何在、可恥」等字，此情核與
        華鑫企管公司法定代理人乙○○於警詢及檢察官偵訊時
        證述：華興應收帳款有限公司（下稱華興公司）已併入
        華鑫企管公司，營業項目主要為逾期應收帳款管理服務
        業，甲○○、丙○○均為華鑫企管公司外勤人員，兩人
        分在同一組，有接受吳奇霖委託向原告催討債務，94年
        2月17日應該是該2人到原告住處；在原告住處張貼之催
        繳通知單，是華興公司制式表格，其上00-000 0000 是
        公司電話，0000000000則是我買給外勤人員使用等情相
        符（前述刑案94年度偵字第12518 號卷第24至25頁調查
        筆錄、94年度他字第4735號卷第14、15頁調查筆錄、第
        112、113頁訊問筆錄參照），並與吳奇霖證述確有提供
        法院債權憑證委託「華鑫企管公司催討欠款乙節吻合（
        前述刑案94年度他字第4735號卷第27頁調查筆錄參照）
        。
      原告於該刑案審理中亦到庭證述：經營「慈暉農場」時
        我的財務經理鄭銘祿有向銀行及民間借錢，民間部分有
        向吳爐借錢，金額多少我不清楚。鄭銘祿說吳爐部
        分他全部都還了，但吳爐有來找我說沒有還清。我94
        年2月17日回到台北市○○路○段255巷12弄4號住處時，
        發現有人猛烈撞門，且感覺出來不只一人，我覺得非常
        恐怖，就沒有開門，我打電話給警察，他們就跑掉了，
        隔天早上起來，發現後門鐵門被貼催繳通知，說我欠吳
        姓男子80萬元，公司叫華興公司，承辦人呂，電話0000
        000000、030000000 。有用電話跟對方聯絡，他自稱華
        興公司」員工，姓呂。94年2 月19日就發現後門鑰匙孔
        被灌膠水，無法進入。後來在四月份時他們有在我家前
        門貼一些催繳通知，並寫一些難堪的字眼「不要臉、無
        恥、不知廉恥、良心何在、可恥」等在通知單上，我當
        時害怕住家人身安全。不可能是其他債務人做的，因為
        其他債務人都已經和解等語詳盡（前述刑案本院卷第61
        至64頁審判筆錄參照）。
      此外，並有記明日期為94年2月17日、同年4月26日、同
        年4月28日之催繳通知單5張，華鑫企管公司變更登記表
        、吳奇霖簽立之委託書、吳奇霖出具之債權憑證各一份
        在卷可稽（前述刑案94年度他字第4735號卷第33頁、第
        42至43頁、第54頁、第58頁，94年度偵字第22137 號卷
        第23至26頁參照）；而同年4月26日、同年4月28日之催
        繳通知單上並以手寫加上「不要臉、無恥、不知廉恥、
        可恥」等字，足見被告甲○○、丙○○2 人前述自白屬
        實。另參酌甲○○、丙○○2 人係同組人員一起行動，
        丙○○並供稱貼上開催繳通知單時，有時甲○○一起下
        去貼，有時在車上等，並稱：「不要臉、無恥、不知廉
        恥、可恥」等字是在車上寫的（前述刑案94年度偵字第
        22137 號卷第34至35頁訊問筆錄參照），可知甲○○不
        論係在車上等或至原告住處一起張貼通知單，其均知悉
        丙○○有在催繳通知單上加寫上述侮辱文字之事，故甲
        ○○、丙○○2 人就前述公然侮辱之行為，自有犯意聯
        絡及行為分擔。丙○○雖辯稱：原告於電話中以言語挑
        釁，其方在催繳通知單上加寫前開字樣云云，非僅為原
        告所否認，況縱認其所言屬實，亦無法正當化其以前開
        文字毀損原告名譽之不法行為，所辯並不足採。
      又甲○○、丙○○2 人雖否認有以在原告門鎖灌膠水之
        方式，恐嚇原告之舉，然原告門鎖被破壞之時間距彼等
        張貼催繳通知之94年2 月17日，相隔僅兩天，且原告稱
        當時並無其他債權人前來討債，再參酌彼等破壞門鎖之
        舉動，與向訴外人彭玉錫非法討債之手法相仿，此觀前
        述刑事判決書即明，顯見在原告門鎖灌膠水之舉動，亦
        屬彼等所為。
      綜上，甲○○、丙○○確實有原告主張之公然侮辱、恐
        嚇行為，足堪認定，彼等對此空言否認，難認與事實相
        符，並不足採。
    2.又按名譽有無受損害，應以社會上對個人評價是否貶損作
      為判斷之依據，苟其行為足以使他人在社會上之評價受到
      貶損，不論其為故意或過失，均可構成侵權行為，其行為
      不以廣佈於社會為必要，僅使第三人知悉其事，亦足當之
      ，最高法院著有90年台上字第646 號判例可資參照。甲○
      ○、丙○○共同在張貼於原告門首之催繳通知單上，加註
      「不要臉、無恥、不知廉恥、良心何在、可恥」等字樣，
      衡諸一般社會通念，彼等對原告所為之輕蔑表示，已足使
      原告在精神上、心理上感受到難堪，且使原告在社會上之
      評價受到貶損。而彼等張貼該等通知單之地點，乃屬不特
      定人可共見之場所，原告主張其名譽因此而受損，洵為有
      據。彼等另以前述恐嚇行為，致原告心生畏懼，彼等顯係
      故意以背於善良風俗之方法，加損害於原告，原告主張其
      因此受有精神上之痛苦，洵可採信，其自得依民法第 184
      條第1 項、第185條第1項規定，請求甲○○、丙○○連帶
      負侵權行為損害賠償之責。又甲○○、丙○○前開公然侮
      辱及恐嚇之舉，係在執行受僱於華鑫企管公司之職務時所
      為，華鑫企管公司亦應依民法第188條第1項前段規定，與
      彼等連帶負侵權行為損害賠償之責。
    3.甲○○、丙○○於前開時、地，對原告為公然侮辱及恐嚇
      行為，原告主張其因此受有精神上之痛苦，應可採信，其
      自得依前引法條規定，請求被告連帶給付慰撫金。而民法
      第195 條所謂「相當之金額」，應斟酌加害人與被害人雙
      方之身分、資力與加害程度，及其他各種情形核定之（最
      高法院51年台上字第233 號判例意旨參照）。查原告為研
      究所畢業，目前擔任公益團體司法權益促進會之會長，雖
      無薪資收入，然名下有多筆房地；甲○○為國中畢業，目
      前擔任鐵工，月收入約30,000元，名下雖有一筆房地，然
      要扶養年幼子女2 人；丙○○則為高中畢業，目前以送便
      當為業，月薪約25,000元，名下沒有財產，須奉養父母等
      情，業據兩造陳明在卷（本院96年6 月25日言詞辯論筆錄
      參照），並與本院依職權調取兩造之稅務電子閘門財產所
      得調件明細表相符。本院審酌前述兩造之社會地位相仿，
      經濟狀況以原告較優，及加害程度等一切情狀，認原告得
      請求被告連帶賠償之慰撫金，以100,000 元為適當；逾此
      數額之請求，則屬無據。
  (二)綜上所述，原告依據侵權行為之法律關係，請求被告3 人連
    帶給付100,000元，及自起訴狀繕本送達翌日即95年9月26日
    起至清償日止，按年息百分之5 計算之法定遲延利息，為有
    理由，應予准許；逾此數額所為之請求則無理由，應予駁回
    。
  (三)原告陳明願供擔保，請准宣告假執行，就其勝訴部分，因本
    判決所命給付金額未逾500,000元，依民事訴訟法第389條第
    1項第5款規定，應依職權宣告假執行；至其敗訴部分，假執
    行之聲請已失所附麗，應併予駁回。
  (四)本案事證已明，兩造其餘攻擊防禦方法及舉證，核與判決結
    果無影響，爰不再一一論列，附此指明。
四訴訟費用負擔之依據：民事訴訟法第79條、第85條第2項。
中　　華　　民　　國　　96　　年　　7 　　月　　9 　　日
                  民事第六庭    法　官　陳婷玉
以上正本係照原本作成
如對本判決上訴，須於判決送達後20日內向本院提出上訴狀
中　　華　　民　　國　　96　　年　　7 　　月　　9 　　日
                                書記官　詹雪娥
